臺灣臺北地方法院民事判決　　　　　　　100年度簡上字第6號
上訴人即附
帶被上訴人　魏新站
　　　　　　張月珠
共　　　同
訴訟代理人　陳生全律師
被上訴人即
附帶上訴人　潤泰民生儷苑管理委員會
法定代理人　藍吉滄
訴訟代理人　廖珍彩
上列當事人間請求給付管理費事件，上訴人對於中華民國99年11
月18日本院臺北簡易庭99年度北簡字第11134號第一審判決提起
上訴，被上訴人並提起附帶上訴，本院於民國100年11月10日言
詞辯論終結，判決如下：
    主  文
原判決命上訴人魏新站給付利息之利率超過年息百分之五部分，
及命上訴人張月珠給付新臺幣柒萬零佰拾元中之新臺幣壹
萬伍仟佰拾元之利息利率超過年息百分之五部分，及各該
部分假執行之宣告暨訴訟費用之裁判均廢棄。
上開廢棄部分，被上訴人在第一審之訴駁回。
上訴人其餘之上訴駁回。
第一、二審訴訟費用，由上訴人魏新站負擔百分之三十二，由上
訴人張月珠負擔百分之三十六，餘由被上訴人負擔。
附帶上訴駁回。
附帶上訴訴訟費用由附帶上訴人負擔。
    事實及理由
壹、程序部分：
（一）按簡易訴訟之第二審程序，被上訴人於言詞辯論終結前，
      得為附帶上訴。民事訴訟法第436條之1準用同法第460條
      第1項前段定有明文。本件原審就原審原告潤泰民生儷苑
      管理委員會（下稱潤泰管委會）之管理費請求，判決命原
      審被告魏新站應給付原審原告新臺幣（下同）67,500元及
      自民國99年4月29日起至清償日止，按年息10%計算之利息
      ；原審被告張月珠應給付原審原告75,333元，及分別就其
      中70,333元自99年4月29日起，其中2,500元自99年5月31
      日起，其中2,500元自99年6月30日起至清償日止，均按年
      息10%計算之利息。但駁回原審原告其餘管理費67,167元
      及遲延利息之請求，經原審被告就其敗訴部分提起本件上
      訴，原審原告則未就其敗訴部分提起上訴。嗣於本院準備
      程序進行期間，原審原告於100年3月7日提出民事答辯暨
      聲明附帶上訴狀，就其於原審敗訴之部分提起附帶上訴，
      核與首揭規定相符，自應准許。
（二）被上訴人即附帶上訴人潤泰管委會之法定代理人曾夢達於
      本院審理期間變更為藍吉滄，並經其聲明承受訴訟在案，
      核與民事訴訟法第170條、第175條承受訴訟之規定相符，
      自應予准許。
貳、實體部分：
一、被上訴人即附帶上訴人潤泰管委會起訴主張：
（一）上訴人即附帶被上訴人魏新站、張月珠為被上訴人即附帶
      上訴人所屬潤泰民生儷苑公寓大廈社區（下稱系爭大廈）
      之區分所有權人（門牌號碼臺北市○○區○○路323號）
      。經查，系爭大廈於82年竣工後，原建商即要求每戶買受
      人需繳交1萬元作為管理基金方得交屋，嗣於83年間，系
      爭大廈之住戶即召開住戶大會，議訂住戶需繳交管理費，
      並選出首任主任委員，其受任後旋即於83年間接收前述買
      受人所繳交之1萬元扣除部分支出後之剩餘款為管理基金
      ，足證系爭大廈於公寓大廈管理條例立法前即已存在實質
      上之管委會，且大多數住戶均依約繳交管理費。嗣系爭大
      廈之區分所有權人會議亦議決成立附帶上訴人及大廈住戶
      規約（下稱系爭規約），則依系爭大廈區分所有權人會議
      之議決及系爭規約第11條第2、5款規定，管理費應由各區
      分所有權人依照區分所有權人會議之決議分擔之，但第一
      次區分所有權會議召開前或區分所有權會議未決議時，買
      賣契約或分管契約有規定者從其規定，未規定者，各區分
      所有權人應按其共有之應有部分比例分擔之；又區分所有
      權人若在規定之日期前未繳納應繳金額時，管委會得訴請
      法院命其給付應繳之金額及另外收取遲延利息，以未繳金
      額之年息10%計算，故以上訴人1樓店面優惠每坪90元計算
      ，每月應繳管理費2,500元，惟上訴人自92年7月起至99年
      6月止，計84個月均未繳交，共積欠210,000元，雖屢經催
      討，然迄今仍未為給付。為此，爰依公寓大廈管理條例、
      系爭大廈區分所有權人會議決議及系爭規約之規定，請求
      上訴人給付管理費及其遲延利息等語。
（二）又公寓大廈本與一般獨立之建築物型態不同，其雖有個別
      之專有部分，但其共用部分諸如建築物之外牆、水電供應
      系統及消防救災設施等，事實上無法切割，該等無法切割
      之設施維護、修繕費用本應由全體住戶分擔，上訴人雖主
      張本院應調整其管理費為0元，然卻於上開無法切割之共
      用部分需維護、修繕時，享其利益而無須負擔任何費用，
      顯非合理，應不足採。
（三）再者，上訴人魏新站於97年7月間即對曾任附帶上訴人主
      任委員之訴外人黃潔表示願意繳交管理費，即為承認債務
      ，則依民法第127條、第137條規定，本件請求權消滅時效
      之起算時點自應以97年7月為基準，原審判決以99年9月27
      日為基準時點計算顯有謬誤。
（四）聲明：上訴人應給付附帶上訴人210,000元，及自支付命
      令送達翌日起至清償日止，按年息10%計算之利息。
二、上訴人即附帶被上訴人魏新站、張月珠則以：
（一）上訴人魏新站於96年12月27日前、張月珠於97年7月1日前
      固為系爭大廈之區分所有權人，惟附帶上訴人於97年7月1
      日始報備成立，在此之前亦無系爭規約及遲交管理費以年
      息10%計算遲延利息之約定，附帶上訴人雖提出帳冊欲證
      明系爭大廈之住戶均按月繳交管理費，惟該帳冊並無任何
      製作名義人，且亦無任何之管理費及大廈地下室停車費每
      年近60萬元收入之記載，顯非真實。再者，系爭大廈共1,
      839坪，以每坪100元計算管理費，每月應有183,900元之
      收入，依所謂帳冊記載每月即有8萬元到10萬元之餘額，
      自91年10月起到97年6月止應有近600萬元之餘額，另加91
      年到97年之停車費收入近400萬元，以上共計千萬元，惟
      帳上並無千萬元之餘額，除可證帳冊不實外，亦可證其餘
      住戶並未按月繳交每坪100元之管理費，則附帶上訴人請
      求上訴人魏新站、張月珠給付其成立前之管理費及遲延利
      息依據為何。又附帶上訴人既依系爭規約第11條第2項但
      書之規定，請求上訴人魏新站給付自94年9月27日起至96
      年9月27日止之管理費，然迄未證明上開期間之管理費為
      若干，且系爭大廈每年均有近60萬元之停車費可供公共支
      出，故附帶上訴人此部分之請求即應駁回。
（二）至附帶上訴人請求上訴人張月珠給付自97年7月1日起至99
      年6月30日止之管理費部分，查上訴人張月珠所有之系爭
      大廈1樓為店面有獨立之出入門，前騎樓亦由1樓住戶維護
      清潔，而2、3、4樓則設有獨立之出入口及鐵門，鐵門關
      閉時僅其樓層之住戶有鑰匙得以進出，並聘有保全人員，
      管制進出、分派信件、打掃走道及代收垃圾，惟上訴人張
      月珠1樓之垃圾則未代收，且亦無須使用系爭大樓設置之
      電梯，況系爭大廈地下2樓設有停車位，共有51位所有權
      人，每個車位每月繳交1,000元，在附帶上訴人成立後改
      為800元，則每年有489,600元之收入充作管理費可供使用
      ，是附帶上訴人請求上訴人張月珠與系爭大廈2、3、4樓
      之住戶給付相同之管理費，顯違公平，爰請求參酌臺灣高
      等法院92年度上更（一）字第207號及最高法院93年度台
      上字第2218號民事判決之意旨，調整上訴人張月珠應繳之
      管理費為每坪0元。
（三）再按附帶上訴人請求傳訊證人黃潔之證詞，其至多有「請
      求」，然不能證明上訴人有承認其請求權存在，則依民法
      第130條之規定，附帶上訴人未於請求後6個月內起訴，時
      效即視為不中斷，故附帶上訴人之附帶上訴即應駁回。
（四）聲明：附帶上訴人之訴駁回。
三、原審判決命上訴人魏新站應給付被上訴人67,500元及自99年
    4月29日起至清償日止，按年息10%計算之利息；上訴人張月
    珠應給付被上訴人75,333元及分別就其中70,333元自99年4
    月29日起，其中2,500元自99年5月31日起，其中2,500元自
    99年6月30日起至清償日止，均按年息10%計算之利息，並以
    被上訴人對上訴人魏新站於94年9月27日以前所發生之管理
    費67,167元之請求權已經罹於時效，而駁回被上訴人其餘之
    訴。上訴人不服，提起上訴，並聲明：（1）原判決不利於
    上訴人部分廢棄。（2）上開廢棄部分，被上訴人在第一審
    之訴駁回。被上訴人則答辯聲明：上訴駁回。被上訴人另提
    起附帶上訴，其附帶上訴聲明為：（1）原判決關於駁回附
    帶上訴人之訴，暨該訴訟費用之裁判均廢棄。（2）上開廢
    棄部分，附帶被上訴人魏新站應再給付附帶上訴人67,167元
    及自99年4月29日起至清償日止，按年息10%計算之利息。
    附帶被上訴人則答辯聲明：附帶上訴駁回。
四、得心證之理由：
（一）附帶上訴人主張系爭大廈區分所有權人會議於97年5月24
      日通過制訂系爭規約，附帶上訴人則於97年7月1日經臺北
      市政府核備成立；又上訴人魏新站於83年3月18日至96年
      12月27日間、上訴人張月珠於96年12月28日迄今，為附帶
      上訴人所屬系爭大廈（總樓地板面積6080.37平方公尺）
      之區分所有權人（門牌號碼臺北市○○區○○路323號、
      總面積96.15平方公尺、平台7.65平方公尺、雨遮1.21平
      方公尺），且上訴人迄未就92年7月起至99年6月止，計84
      個月繳交任何管理費用等情事，有公寓大廈管理組織報備
      證明、建物登記謄本暨異動索引、系爭規約在原審卷為證
      ，且為上訴人所不爭執，自可信為真實。
（二）兩造就上述事實既不爭執，且各自攻擊、防禦如上所述，
      則本件應審究之爭點為：（1）附帶上訴人得否對上訴人2
      人請求給付97年7月1日管理委員會報備成立前之管理費及
      按年息10％計算之遲延利息，所得請求之管理費金額為多
      少？（2）上訴人張月珠抗辯附帶上訴人所請求之97年7月
      1日至99年6月30日之管理費基於公平之法理應調整為零，
      是否可採？（3）附帶上訴人主張於97年7月間曾向上訴人
      魏新站請求管理費之給付，經上訴人魏新站承諾而為債務
      之承認，是有關對上訴人魏新站之管理費請求權，其時效
      應自97年7月起算，是否可採？以下分別敘明之。
（三）附帶上訴人得否向上訴人請求97年7月1日前之管理費及按
      年息10％計算之遲延利息？又所得請求之管理費金額為多
      少？
 （1）經查，附帶上訴人主張系爭大廈於82年間取得使用執照後
      ，即由每戶買受人於交屋時繳交1萬元當作管理基金，嗣
      於83年間，系爭大廈住戶即召開住戶大會成立潤泰民生儷
      苑社區管理委員會，並議訂每戶需繳交管理費及選出訴外
      人曾達夢為首任主任委員，接收住戶原繳納之上述金額並
      扣除部分支出之剩餘款項為管理基金，進行系爭大廈之管
      理維護，在97年7月1日附帶上訴人經報備成立前，系爭大
      廈即實際存在管理委員會之事實，業據附帶上訴人提出證
      明書、新舊管理委員會印章各1份附在本院卷為證，且附
      帶上訴人與系爭大廈之住戶亦曾因管理費之爭執涉訟，經
      本院以98年度北簡字第12160號給付管理費事件審理終結
      （以下稱前案），業據調卷審核無訛。而據前案到庭之證
      人即系爭大廈區分所有權人徐檉熹之證述：「我們是還沒
      有蓋房子就已經購買了，房屋建好後，有無成立管理委員
      會，我不清楚，但是有一個會計當會計，又當管理員，有
      一個學法律是副主委」等語；系爭大廈住戶劉善安則亦於
      前案到庭證述：「當初建商有成立一個管理委員會，至於
      管理委員會的管理委員，我不清楚，裡面有主委、副主委
      還有收管理費的相當於財務，這個管委會有無報備，我不
      清楚」等語；又證人即系爭大廈區分所有權人李昭慧、住
      戶簡士人、徐檉熹、劉善安均於前案證述於附帶上訴人成
      立前即有按月繳納管理費之事實（均見本院98年度北簡字
      第12160號98年9月9日之言詞辯論筆錄）；證人黃潔於本
      院準備程序亦到庭為同樣之證述內容（見本院100年7月5
      日準備程序筆錄）。依前揭證物及證人證詞，足徵系爭大
      廈自82年取得使用執照交屋後，即曾由各區分所有權人或
      住戶推選代表，擔任管理委員組成管理委員會進行實質之
      社區維護與管理，並曾按月收取管理費以為管理成本之支
      付。
 （2）緣於現代社會工商發達，人口往都市地區集中，人類群居
      環境與往昔農業社會迥異，置身群居生活時，尤應遵守團
      體規範，始能提昇居住品質，確保良好生活環境。而於都
      市居住之型態，或就公寓大廈之建物區分所有而各有其專
      有部分，或就共用部分之使用與管理具有整體不可分性之
      社區內獨立使用之建築物有其單獨所有權，然而，公寓大
      廈建物區分所有人就建物共有部分，按其應有部分有所有
      權，社區內建物所有人亦就社區共用部分有共同使用權利
      ，各該建物共有部分、社區共用部分，均有共同管理維護
      之必要，然公寓大廈共有部分或社區共用部分之管理，公
      寓大廈管理條例遲至84年6月28日始公布實施，於該條例
      未公布前，就公寓大廈各區分所有權人之規範，自應適用
      民法關於共有之規定。
 （3）又按共有物，除契約另有訂定外，由共有人共同管理之；
      共有物之管理費，及其他負擔，除契約另有訂定外，應由
      各共有人，按其應有部分分擔之，98年1月23日修正施行
      前之民法第820條第1項、第822條第1項分別定有明文，修
      正後之民法第820條第1項、第822條第1項規定亦同此意旨
      。足見共有物之管理及其管理費或其他負擔，應視共有人
      間有無另以契約訂定，此為私法自治之基本原則。而公寓
      大廈之區分所有權人或社區建物所有人，為公寓大廈或社
      區全體住戶團體之成員，管理、使用共有設施，應尊重全
      體住戶之共同意見，就共用部分管理費用之負擔，依私法
      自治原則，經由會議決議繳納管理費，作為公共基金，符
      合現代群居生活之要求。惟公寓大廈管理條例至84年6 月
      28日始公布施行，於該條例施行前，經由公寓大廈共有人
      間之約定，得否拘束未參與開會之區分所有權人？鑑於現
      代社會中，就群居生活全體住戶間之權利義務關係實有規
      範之必要，以達增進大眾福祉、促進團結及一致管理之目
      的，況且就公寓大廈共用部分進行管理、維護，區分所有
      權人共享其利益，若准許個別區分所有權人擅以個別原因
      否決規約之效力，將使公寓大廈之公共事務無從進行，有
      害其他大多數區分所有權人之公共利益，顯不符合現代群
      居生活之需要及公平正義，是公寓大廈或社區之區分所有
      權人如就相關權利義務關係曾為規範之決議，或事實上有
      相關規範之遵行行為，均應認為係多數區分所有權人平行
      意思表示趨於一致之合同行為，且實際上亦經其餘區分所
      有權人遵循多年，不論依習慣或法理，均應認為該決議事
      項有拘束全體區分所有權人或住戶之效力，以達管理便捷
      之目的，亦符合公平之精神。
 （4）經查，系爭大廈於97年之前雖未召開符合公寓大廈管理條
      例所規定之區分所有權人會議，進行管理委員會之成立程
      序及議決規範區分所有權人及住戶之規約，惟事實上已有
      管理委員會進行公共設施及事務之管理及維護，已如上述
      ，且大多數區分所有權人均同意，並按月依房屋坪數繳納
      管理費之事實，此業據證人李昭慧、簡士人、徐檉熹、劉
      善安、黃潔證述如前；又證人李昭慧、簡士人、徐檉熹、
      劉善安並曾同時證述：「（證人李昭慧）我是潤泰民生儷
      苑大樓區分所有權人，我也是住戶。大約94年我是用租的
      ，我租了1年多，才把房子買下來，我是直接管理費交給
      樓下的管理人員。每月管理費是之前房東告訴我是1,300
      元，好像是依照住戶的坪數而定...」、「（證人簡士人
      ）我是潤泰民生儷苑大樓的住戶，但我不是區分所有權人
      ，我是在3年前住在大樓，我之前是房客，之後才購買房
      屋。當初我是房客的時候，我有繳管理費，管理費是繳交
      給管理員，當初我不知道這個大樓有無管理委員會，收費
      標準是1坪100元，約1,300元。後來購買房屋是以李昭慧
      的名義購買，李昭慧是所有權人...」、「（證人徐檉熹
      ）我是潤泰民生儷苑大樓的所有權人。我沒有住在那邊，
      我是租給別人，我們是還沒有蓋房子就已經購買了，房屋
      建好後，有無成立管理委員會，我不清楚，但是有1個會
      計當會計，又當管理員，有1個學法律是副主委。管理費
      的收費標準，我記得大戶是1,300元，小戶的多少我不清
      楚，好像是1,100元...」、「（證人劉善安）我是潤泰民
      生儷苑大樓的所有權人徐檉熹的先生。這個大樓是從我太
      太購買房子就已經將房屋出租給他人。當初建商有成立1
      個管理委員會，至於管理委員會的管理委員，我不清楚。
      裡面有主委、副主委還有收管理費的相當於財務。這個管
      委會有無報備，我並不清楚。管理費的收費標準，我也不
      清楚，就是要收多少錢，我就繳多少錢。管理費是按照房
      屋坪數來計算...」等語（均見同上本院98年度北簡字第
      12160號言詞辯論筆錄）。是依據上述證人之證詞，亦可
      證事實上系爭大廈之多數區分所有權人，均同意按房屋之
      坪數（每坪100元）按月繳納管理費，由事實上存在之管
      理委員會進行共用部分之管理維護，且行之有年之事實，
      應認為有拘束全體區分所有權人之效力，以符社區群居生
      活之要求，否則對之前已繳納管理費之其餘區分所有權人
      而言，顯非公平合理。
 （5）另按法律之制定，有為創設新制度而設者，亦有就既有現
      狀為明確或補充規範者。台灣地區都市化情形甚為明顯，
      在84年6月28日公寓大廈管理條例公布施行前，公寓大廈
      或社區經成立管理委員會或推選管理負責人執行共有設施
      管理之情形相當普遍，公寓大廈區分所有人或社區建物所
      有人亦多遵行彼此間就公寓大廈或社區自治之相關約定，
      公寓大廈管理條例之制定公布，縱有創設新制度之作用，
      亦不能排除就既有公寓大廈或社區管理之現狀為明確或補
      充之規範功能。又管理委員會係依區分所有權人會議決議
      所成立，公寓大廈成立管理委員會者，應由管理委員互推
      一人為主任委員，主任委員對外代表管理委員會，公寓大
      廈管理條例第29條第2項定有明文，是管理委員會係由多
      數人所組成之團體，有一定之職務範圍（同條例第36條參
      照），並設有代表人或管理人，保管及運用公寓大廈或社
      區之公共基金，屬非法人團體，該條例第38條第1項並已
      明文規定管理委員會有當事人能力，顯見立法者肯認管理
      委員會之當事人能力，且管理委員會得自為訴訟當事人，
      得起訴請求區分所有權人給付管理費。查系爭大廈自82年
      間起既即由區分所有權人或住戶推舉代表擔任管理委員組
      成管理委員會，進行實質之社區維護與管理，縱然該管委
      會至97年7月1日始報備成立，然其與公寓大廈管理條例規
      定施行前即已存在且實質進行管理之系爭大廈管理委員會
      ，二者實具有同一性，於法律上均為非法人團體，僅於該
      條例施行後因法律明文而具有當事人能力，組織上更為嚴
      謹而已，附帶上訴人所為之管理維護行為，始終持續存在
      ，自不因其尚未依法報備成立，即否定其得請求上訴人繳
      納管理費之權利。是上訴人抗辯附帶上訴人對於上訴人無
      權請求97年7月1日前之管理費云云，即非可採。
 （6）至於上訴人另抗辯附帶上訴人並未提出97年7月1日前相關
      管理費之收繳及支出帳冊，可證97年7月1日前住戶並未按
      月繳交每坪100元之管理費，又附帶上訴人迄未證明上開
      期間之管理費為若干，另系爭大廈每年均有近60萬元之停
      車費可供公共支出，已足供管理費使用，故附帶上訴人此
      部分之請求即應駁回云云。然上述證人等均曾到庭證述97
      年7月1日之前，系爭大廈已有管理委員會進行管理、維護
      ，且住戶係按每坪繳納100元管理費之事實，已如前述，
      是附帶上訴人未提出相關帳冊，自不影響本院前開之事實
      認定。至於系爭大廈之停車費收入是否已足供管理費使用
      ，此部分不影響上訴人所應負繳納已產生管理費之義務，
      蓋97年7月1日前系爭大廈之住戶既均已按每坪100元繳納
      管理費，上訴人自應同負該管理費繳納義務，至於停車場
      收入如真足供管理費之使用，此部分應屬後續系爭大廈之
      管理費及公共基金是否有結餘，得經由區分所有權人會議
      決議，減少區分所有權人管理費之繳納金額而已，故上訴
      人此部分之抗辯，亦無理由。
 （7）查上訴人魏新站自83年3月18日至96年12月27日間，上訴
      人張月珠自96年12月28日迄今，為系爭大廈（總樓地板面
      積6080.37平方公尺）之區分所有權人（門牌號碼臺北市
      松山區○○路323號），其應有部分之比例為0.0173【計
      算式：（96.15＋7.65＋1.21）÷6080.37】，系爭大廈總
      樓地板面積6080.37平方公尺即1,839坪（計算式：6,080.
      37×0.3025），則以每坪100元計算，上訴人2人於97年7
      月1日前每月各應繳之管理費應為3,181元（計算式：1839
      ×0.0173×100），附帶上訴人於本件僅請求每月應給付
      管理費2,500元，自屬有據。又系爭大廈已於97年7月1日
      依據公寓大廈管理條例成立管理委員會即附帶上訴人，又
      依據兩造所不爭執之系爭大廈規約第11條第6項規定，管
      理費依權狀所載每坪實收100元，嗣經附帶上訴人決議通
      過自97年7月起以每坪90元計收1樓店面之管理費，並有附
      帶上訴人97年7月22日公告、97年10月29日公告、97年12
      月4日委員會議紀錄可參（見本院98年度北簡字第12160號
      卷第5頁、第9頁、第142-3頁），上訴人張月珠自97年7月
      1日起每月應繳之管理費則為2,863元（計算式：1839×0.
      0173×90），附帶上訴人於本件僅請求每月給付2,500 元
      ，亦屬有據。
 （8）然按給付有確定期限者，債務人自期限屆滿時起，負遲延
      責任；給付無確定期限者，債務人於債權人得請求給付時
      ，經其催告而未為給付，自受催告時起，負遲延責任，其
      經債權人起訴而送達訴狀，或依督促程序送達支付命令，
      或為其他相類之行為者，與催告有同一之效力；遲延之債
      務，以支付金錢為標的者，債權人得請求依法定利率計算
      之遲延利息，但約定利率較高者，仍從其約定利率，民法
      第229條第1項、第2項、第233條第1項亦有明文。再按系
      爭大廈97年6月14日所制訂之系爭規約第11條第5項固規定
      ，區分所有權人若在規定之日期前未按規約繳納應繳管理
      費時，管委會得訴請法院命其給付應繳之金額及另外收取
      遲延利息，以未繳金額之年息10%計算，然此係就區分所
      有權人於上述規約制定後未按上述規約而繳付97年7月1日
      以後所產生管理費之遲延利息規範，至於97年7月1日以前
      之管理費，既係本於共有物之管理相關規範以為收取管理
      費之基礎，自無上述規約所規定遲延利息之適用，附帶上
      訴人又未提出97年7月1日前之管理費遲延利息為年息10％
      之相關其他規範，則依據上述民法規定，附帶上訴人就97
      年7月1日前所產生管理費所能請求之遲延利息，自以年息
      5％計算，方符規定。
（四）上訴人張月珠抗辯附帶上訴人所請求之97年7月1日至99
      年6月30日之管理費基於公平之法理應調整為零，是否可
      採？
 （1）查上訴人張月珠主張上述管理費應調整為零，無非係以其
      所有之系爭大廈1樓為店面有獨立之出入門，前騎樓亦由
      其維護清潔，而2、3、4樓所聘保全人員，並未收取1樓之
      垃圾，且1樓無須使用電梯，況系爭大廈地下2樓所設停車
      位每年有489,600元之收入充作管理費可供使用云云。
 （2）然公寓大廈區分所有權人繳交管理費用，係為修繕、管理
      及維護共用部分、約定共用部分，凡屬公寓大廈區分所有
      權人，就可利用之共用部分，均享有繳納管理費所應得之
      利益，是上訴人除樓梯或電梯因所有房屋樓層高低利用機
      率、需求有所不同外，其餘部分或設備並不因所有之房屋
      為1樓店面而有異，而仍享有管理費所維護整體公共設施
      之利益，如公寓大廈支撐主要樑柱、建物外牆、樓地板、
      電力供水系統，污水排水系統及管線，消防設備、公共區
      域之燈具，監視錄影系統等之管理維護，此由系爭大廈98
      年度區分所有權人大會會議紀錄（第2次）所載已陸續完
      成消防安檢維修工程、公共區域泡沫滅火器更新、車道修
      補、頂樓及1樓後院花台鵝掌老根挖除防漏工程、更換污
      水馬達、公共樓梯及走廊裝置節能省電感應器節省電費等
      工程（見原審卷第69頁）足證；又系爭大廈並設有大門監
      視系統（見本院98年度北簡字第12160號卷第53頁附帶上
      訴人98年3月10日委員會議紀錄），另聘僱有駐衛保全人
      員，蓋駐衛保全人員主要職務固為管制2樓以上非店面部
      分人員之進出及代為收受信件，然亦難謂無利於1樓店面
      之安全維護，再者，商用之1樓店面係供不特定人及員工
      頻繁出入，非無提高住宅之安全風險，及增加系爭大廈安
      全維護保全成本之可能，同時亦增加建物周邊清潔費用，
      因此產生增加之管理成本，如謂1樓住戶無庸負擔亦非有
      理；況上訴人長久以來均實質上享有附帶上訴人就系爭大
      廈之管理維護，及多數區分所有權人所繳納之管理費所修
      繕維護公共設施之利益，亦未曾於系爭大廈區分所有權人
      相關會議中就前開利益或管理費標準提出異議，自不得擅
      自違反系爭規約或區分所有權人會議之決議，拒絕繳交或
      自行調整應納之管理費用，否則對依規定繳納管理費之其
      餘區分所有權人而言，即非公平合理。是附帶上訴人決議
      就2樓以上每坪收取80元管理費，另就1樓店面收取管理費
      每坪90元，尚難謂顯失公平，上訴人請求調整管理費為每
      坪0元，委無可採。
（五）附帶上訴人主張於97年7月間曾向上訴人魏新站請求管理
      費之給付，經上訴人魏新站承諾而承認債務，是有關對上
      訴人魏新站之管理費請求權，其時效應自97年7月起算，
      是否可採？
 （1）按利息、紅利、租金、贍養費、退職金及其他1年或不及1
      年之定期給付債權，其各期給付請求權，因5年間不行使
      而消滅；時效完成後，債務人得拒絕給付。民法第126條
      、第144條第1項分別定有明文。而所謂定期給付者，係指
      基於一定法律關係，相隔一定期間繼續為給付之情形而言
      。公寓大廈區分所有權人每月應繳納之管理費，係各區分
      所有權人於每月定期反覆繼續而為之給付，性質上屬定期
      給付之債權，自應有上開民法第126條規定之5年消滅時效
      之適用。
 （2）附帶上訴人雖主張上訴人魏新站於97年7月間即對曾任附
      帶上訴人主任委員之黃潔表示願意繳交管理費，已為管理
      費債務之承認，依民法第129條、第137條規定，本件請求
      權消滅時效之起算時點自應以97年7月為基準云云。然按
      民法第129條第1項第2款所稱之承認，係因時效而受利益
      之當事人（債務人）向請求權人表示認識其請求權存在之
      觀念通知，承認雖不以明示為限，但總須依義務人之舉動
      ，或其他情事足以間接推知其有承認之意思者，始足當之
      （最高法院99年度台上字第2375號、76年度台上字第891
      號判決參照）。查附帶上訴人之上述主張為上訴人魏新站
      所否認，且依據證人黃潔到庭所證述：「我是97年及98年
      的主委。是現任的財委」、「（被上訴人訴訟代理人問）
      97年五、六月當時，當時上訴人是否知道他是屬於我們管
      理委員會的區域？當時是否知道管理委員會要跟他收管理
      費？（證人答）上訴人知道，我有跟上訴人解釋，並且表
      明要追收管理費」、「（被上訴人訴訟代理人問）是否知
      道上訴人魏新站為何在蔡宜真管理期間沒有交管理費？（
      證人答）上訴人表示本社區管理十五年來他們都是自給自
      足不需要交管理費給管理委員會，即使我們有管理之實，
      也不需要繳管理費。當時我有告訴上訴人我們有幫上訴人
      收信、送信、抽水肥、維修馬達、輸送自來水等公設管理
      ，這十五年來我們都有作這些事情」、「（受命法官問）
      你剛剛陳述有告訴上訴人管理委員會有作收信、送信、抽
      水肥、維修馬達、輸送自來水等公設管理，當時上訴人如
      何表示？（證人答）我當時有問上訴人為何說自給自足，
      上訴人是說他們都沒有進系爭社區的大門口，反正有自來
      水用，而且廁所也有通，跟上訴人沒有關係，但是我有告
      訴他說，這是因為我們管理委員會有在維修，我有告訴上
      訴人如果再不繳管理費就要進行訴訟程序，我們之前也有
      透過里長及鄰長去協調，請上訴人繳交管理費，上訴人就
      說管理費太貴，要求調降管理費，但我們調降後，上訴人
      還是不滿意，不願繳交管理費，上訴人就說由訴訟來解決
      」等語（見本院100年7月5日準備程序筆錄）；依據證人
      黃潔之上述證述內容，上訴人魏新站於證人黃潔通知繳納
      管理費時，並未對證人黃潔有表示認識其管理費請求權存
      在之觀念通知之事實存在，反而是陳述1樓部分自給自足
      ，無庸繳納管理費，而否認管理費之繳納義務，要與附帶
      上訴人之主張相異，是附帶上訴人顯並未就此一有利於己
      之事實負舉證責任，其主張自未可採。
 （3）準此，附帶上訴人於原審係於99年9月27日始追加上訴人
      魏新站為原審被告，有原審卷附附帶上訴人民事聲請狀上
      本院收狀戳章可稽，是依前開規定，附帶上訴人對上訴人
      魏新站所為94年9月27日前之請求管理費部分，即已罹於5
      年之時效，可資確認，附帶上訴人所得請求上訴人魏新站
      給付之管理費，為自94年9月27日起至96年12月27日止，
      共計27個月之管理費用67,500元（計算式：2,500×27）
      ，其餘超過部分則已罹於時效。至於附帶上訴人得請求上
      訴人張月珠給付之管理費，分別為自96年12月28日起97年
      6 月30日之管理費6個月又4日之管理費15,333元【計算式
      ：（2,500×6）＋（2,500÷30×4）】之部分，及自97年
      7月1日起至99年6月30日止，共計24個月之管理費用60,00
      0元【計算式：（2,500×24）】，合計為75,333元。
（六）綜上所述，附帶上訴人所得請求上訴人魏新站給付之管理
      費為自94年9月27日起至96年12月27日止之管理費用共67,
      500元，及自99年4月29日起至清償日止，按年息5%計算之
      遲延利息；上訴人張月珠則應給付自96年12月28日起至99
      年6月30日止之管理費用共75,333元，及分別就其中15,33
      3元自99年4月29日起至清償日止，按年息5％計算之遲延
      利息，及其中55,000元自99年4月29日起，其中2,500元自
      99 年5月31日起，其中2,500元自99年6月30日起，均至清
      償日止，按年息10%計算之遲延利息，為有理由，應予准
      許。逾此範圍之請求，為無理由，應予駁回。原審就上開
      准許部分為上訴人敗訴之判決，於法並無違誤，上訴人上
      訴意旨指摘原判決該部分不當，求予廢棄，為無理由，應
      予駁回。惟原判決命上訴人魏新站、張月珠給付逾上述範
      圍之部分（均係指原審判決97年7月1日前管理費之遲延利
      息應按年息10％計算，顯逾法定遲延利息年息5％之計算
      基準），尚有未洽，上訴意旨指摘原判決此部分不當，求
      予廢棄改判，為有理由，爰由本院予以廢棄改判如主文第
      2項所示。至於附帶上訴人就請求上訴人魏新站應給付之
      管理費67,167元部分，該部分之管理費請求權既已經罹於
      時效，且經上訴人魏新站為時效抗辯，此部分之請求自不
      應准許，原判決為附帶上訴人敗訴之判決，經核尚無不合
      ，附帶上訴人附帶上訴意旨求予廢棄改判，為無理由，應
      駁回附帶上訴人之附帶上訴。
五、本件事證已臻明確，兩造其餘攻擊防禦方法及所提證據，核
    與本件判決結果不生影響，爰不另一一論述，附此敘明。
六、據上論結，本件上訴人之上訴為一部有理由，一部無理由，
    附帶上訴人之附帶上訴並無理由，應依民事訴訟法第436條
    之1第3項、第450條、第449條第1項、第79條、第78條，判
    決如主文。
中    華    民    國   100    年    11    月    24    日
                  民事第四庭  審判長法  官  張瑜鳳
                                    法  官  陳靜茹
                                    法  官  陳杰正
以上正本係照原本作成。
本判決不得上訴。
中    華    民    國   100    年    11    月    24    日
                                    書記官  王怡屏